臺灣板橋地方法院民事判決　　　　　　　 94年度訴字第381號
原　　　告　地球村社區管理委員會
法定代理人　甲○○
原　　　告　陳麗英
　　　　　　黃牡丹
　　　　　　簡淑姿
　　　　　　楊宜之
　　　　　　陳幸慈
　　　　　　劉素戀
　　　　　　宋逢蘭
共　　　同
訴訟代理人　胡美慧律師
被　　　告　永將建設股份有限公司
法定代理人　乙○○
訴訟代理人　羅翠慧律師
複代理人　　李姝律師
上列當事人間請求給付價金等事件，經本院於民國94年7 月14日
言詞辯論終結，判決如下：
    主  文
被告應為原告陳麗英、黃牡丹、簡淑姿、楊宜之、陳幸慈、劉素
戀、宋逢蘭共有之地球村社區（即門牌號碼台北縣中和市○○街
四九八號至五六二號）地下二樓設置如附圖所示之垃圾冷藏處理
室。
原告其餘之訴駁回。
訴訟費用由被告負擔。
本判決第一項於原告陳麗英、黃牡丹、簡淑姿、楊宜之、陳幸慈
、劉素戀、宋逢蘭以新台幣壹拾伍萬元供擔保後，得假執行；但
被告如以新台幣柒拾伍萬元預供擔保後，得免假執行。
原告其餘假執行之聲請駁回。
    事實及理由
一、按訴狀送達後，原告不得將原訴變更或追加他訴，但不甚礙
    被告之防禦及訴訟之終結者，不在此限，民事訴訟法第25 5
    條第1 項第7 款定有明文。查原告地球村社區管理委員會提
    起本件訴訟，據其於民國94年2 月24日所提出之訴狀所載，
    係請求被告為原告大樓地下室設置垃圾冷藏處理室，雖於94
    年7 月4 日具狀追加陳麗英、黃牡丹、簡淑姿、楊宜之、陳
    幸慈、劉素戀、宋逢蘭為原告，並變更聲明為被告應為原告
    共有地球村社區（即門牌碼碼台北縣中和市○○街498 號至
    562 號）地下2 樓設置如附圖所示之垃圾冷藏處理室，但不
    甚礙被告之防禦及訴訟之終結，核與前揭規定相符，應予准
    許，合先敘明。
二、原告起訴主張：原告陳麗英、黃牡丹、簡淑姿、楊宜之、陳
    幸慈、劉素戀、宋逢蘭係地球村社區之住戶，分別自民國82
    年11月間起至86年3 月止向被告買受地球村社區之房屋，依
    兩造所簽訂房屋土地預定買賣契約書第28頁「其他設備」第
    5 項所為之約定，「地下室2 樓設置垃圾冷藏處理室，為本
    大樓住戶提供潔淨之生活環境」，詎地球村社區已於86 年8
    月間完工，被告迄今仍未設置垃圾冷藏處理室，原告地球村
    社區管理委員會乃於93年10月11日函請被告設置垃圾冷藏處
    理室，惟被告仍置之不理；又訴外人邱雪娥亦為地球村社區
    之承購戶，已於94年4 月10日將請求被告設置垃圾冷藏處理
    室之權利讓與原告地球村社區管理委員會，並於94年5 月26
    日將讓與之事實通知被告；為此，原告依據買賣契約之法律
    關係請求被告應為原告共有之地球村設區（即門牌號碼台北
    縣中和市○○街498 號至562 號）地下二樓設置如附圖所示
    之垃圾冷藏處理室，並陳明願供擔保請准宣告假執行等語。
三、被告則抗辯：原告地球村社區管理委員會並非地球村社區房
    屋之買受人，並無依據買賣契約請求被告設置垃圾冷藏處理
    室之權利；又兩造訂立系爭房屋土地買賣預售協議書時，雖
    有設置「垃圾冷藏處理室」之構想，惟依當時建築構想，係
    為使社區垃圾隔日清出不生腐敗，於地下2 樓闢置1 間房間
    ，內部設置冷氣機使用，其室溫維持於攝氐18度之溫度中，
    原告所提「垃圾冷藏庫」構想，依訂立契約當時客觀環境，
    一般社區住家根本尚無原告所提垃圾冷藏庫之技術，被告公
    司亦不可能於訂立契約當時即設想如原告所提之「垃圾冷藏
    庫」之設計，況契約僅約定垃圾冷藏處理室，關於其內部設
    備如何，並未於契約中加以約定，因此，應依當時時空環境
    背景之下一般社區住家所採垃圾冷藏處理設備決之，而非採
    原告所提依近年來醫院、百貨公司等大型場所採用之圾圾冷
    藏技術；為此，請求駁回原告之訴，並陳明如受不利判決願
    供擔保請准宣告假執行。
四、經查原告陳麗英、黃牡丹、簡淑姿、楊宜之、陳幸慈、劉素
    戀、宋逢蘭主張渠等係地球村社區之住戶，分別自民國82年
    11月間起至86年3 月止向被告買受地球村社區之房屋，依兩
    造所簽訂房屋土地預定買賣契約書第28頁「其他設備」第5
    項所為之約定，「地下室2 樓設置垃圾冷藏處理室，為本大
    樓住戶提供潔淨之生活環境」，及被告迄今仍未為原告設罝
    垃圾冷藏處理室之事實，已據提出買賣契約書、土地暨建物
    登記謄本各7 件、存證信函1 件在卷為證，復為被告所不爭
    執，自堪信為真實。因此，本件之爭點應為：(一)被告應為原
    告設置何等型態之垃圾冷藏處理室，(二)原告地球村社區管理
    委員會得否請求被告設置垃圾冷藏處理室。
五、被告應為地球村社區住戶設置何等型態之垃圾冷藏處理室：
  (一)按契約用語應按其通常意義解釋，所謂通常意義係指具有通
    常智慧及常識之人，對於契約用語所給予之通常與一般之意
    義。而冷藏（cold storage）一詞之通常意義，參酌英國劍
    橋百科全書之解釋，係指「在稍高於冰點溫度條件下貯存易
    腐敗的食物。冷藏過程使化學作用或生物學作用引起的變質
    減到最小程度，同時不會使食物受到冷凍結冰的損害。在大
    建築物中，利用中央冷凍設備循環流出的冷氣或冷鹽水實行
    冷藏。生產工廠、食品加工廠或大型中央市場通常也實行冷
    藏。輪船、卡車或飛機上有時也加設冷藏設備。」被告雖抗
    辯：系爭冷藏處理室係於於地球村社區地下2 樓闢置1 間房
    間，內部設置冷氣機使用，其室溫維持於攝氐18度之溫度中
    云云，惟查攝氐18度高於冰點甚多，且無法使化學作或或生
    物作用引起的變質減到最小程度，再者，一般之人處理攝氐
    18度之室內中，社會通念亦不認為該人係處理冷藏室中，是
    被告所辯冷藏處理室即係在特定房間設置冷氣機云云，嚴重
    偏離一般人對於冷藏處理用語通常之理解，顯無可採。系爭
    冷藏處理室應以原告所提出之附圖方式設置，始符本件買賣
    契約用語之通常解釋。
  (二)復按富隆建設之建案廣告文宣標示有「於公共空間設置垃圾
    冷藏處理設備，響應政府環保品質政策，維護社區環境衛生
    」字樣，惟據現場調查結果，富隆建設變相以垃圾集中場安
    裝之「冷氣機」替充為「垃圾冷藏處理設備」，顯與住戶之
    認知與期望存有落差，故富隆建設於廣告內容上所為「垃圾
    冷藏處理設備」之表示，已引起相當數量之一般或相關大眾
    錯誤之認知，其廣告表示或表徵與事實之差距，已逾越一般
    交易相對人所能接受的程度，富隆建設於其廣告上，對於「
    垃圾冷藏處理設備」為虛偽不實及引人錯誤之表示，核已違
    反公平交易法第21條第1 項規定（參閱行政院公平交易委員
    會92年1 月16日第584 次委員會議決議）。被告雖抗辯：原
    告所提垃圾冷藏庫構想，一般社區住家根本尚無原告所提垃
    圾冷藏庫之技術，系爭垃圾冷藏處理室應依當時時空環境背
    景之下，一般社區住家所採垃圾冷藏處理設置決之，而非採
    原告所提近年來醫院、百貨公司等大型場所所採用之垃圾冷
    藏技術云云。惟查被告公司既於買賣契約上註明採用「垃圾
    冷藏處理室」，縱令該冷藏技術多用於醫院與百貨公司，一
    般社區住家較少採用，被告仍應依契約之約定設置，蓋被告
    依據契約自主原則得自由與原告約定否採用「垃圾冷藏處理
    室」，自不容被告於同意採用「垃圾冷藏處理室」後以一般
    社區住家無此設備，即得免除其依約履行之義務，且以冷氣
    機充替垃圾冷藏處理設置亦已違反公司交易法第21條第1 項
    規定，是被告此部分之抗辯，顯無可採。
  (三)綜上所述，原告陳麗英、黃牡丹、簡淑姿、楊宜之、陳幸慈
    、劉素戀、宋逢蘭依據買賣契約之法律關係，請求被告設置
    如附圖所示之垃圾冷藏處理室，為有理由。
六、原告地球村社區管理委員會請求被告設置垃圾處理室部分：
  (一)按原告地球村社區管理委員會雖於87年1 月14日向台北縣中
    和市公所報備，然為非法人團體，僅於成立之目的與職掌範
    圍內在訴訟上有權利能力。經查訴外人邱雪娥雖將其請求被
    告設置垃圾冷藏處理室之權利讓與原告地球村社區管理委員
    會，惟代住戶請求被告履行買賣契約，並非管理委員會成立
    之目的，亦非公寓大廈管理條例第36條各款規定之職掌，是
    原告地球村社區管理委員會在實體上自無從受讓住戶基於買
    賣契約對於被告之請求權。
  (二)綜上所述，原告地球村社區管理委員會依據受讓之買賣契約
    履行請權權，請求被告設置冷藏處理事，難認有據。
七、從而，原告陳麗英、黃牡丹、簡淑姿、楊宜之、陳幸慈、劉
    素戀、宋逢蘭依據買賣之法律關係，請求被告為地球村社區
    地下2 樓設置如附圖所示之垃圾冷藏處理室，為有理由，應
    予准許，逾此之請求，即屬無據，應予駁回。又兩造均陳明
    願供擔保請准宣告假執行與免假執行，就原告勝訴部分，核
    無不合，爰分別酌定相當之擔保金額，准許之，至於原告敗
    訴部分，其假執行之聲請亦失所附麗，應併予駁回。
八、結論：原告之訴為一部有理由，一部無理由依民事訴訟法第
    第79條但書、第390 條第2 項、第392 條第2 項，判決如主
    文。
中　　華　　民　　國　　94　　年　　7 　　月　　21　　日
                  民事第三庭    法　官　何君豪
以上正本係照原本作成
如對本判決上訴，須於判決送達後20日內向本院提出上訴狀
中　　華　　民　　國　　94　　年　　7 　　月　　21　　日
                                書記官　蕭興南
